【裁判字號】    90,重訴,41
【裁判日期】    901029
【裁判案由】    違反槍砲彈藥刀械管制條例
【裁判全文】
臺灣高雄地方法院刑事判決                            九十年度重訴字第四一號
    公  訴  人  臺灣高雄地方法院檢察署檢察官
    被      告  丙○○
    指定辯護人  乙○
    被      告  戊○○
    被      告  甲○○
    右  一  人
    指定辯護人  乙○
右列被告等因違反槍砲彈藥刀械管制條例案件，經檢察官提起公訴（八十九年度偵字
第二二六七七號、第二五九三七號、九十年度偵字第一二五二九號），乙○判決如左
：
    主  文
丙○○未經許可，持有刀械，處拘役伍拾日，如易科罰金，以佰元（即新台幣玖佰
元）折算壹日；扣案武士刀貳把，沒收。其餘被訴部分無罪。
戊○○未經許可，販賣刀械，處有期徒刑陸月，併科罰金新台幣壹萬元，徒刑如易科
罰金、罰金如易服勞役，均以佰元（即新台幣玖佰元）折算壹日。緩刑年。
甲○○無罪。
    事  實
一、丙○○有傷害、搶奪、竊盜等前科（均不構成累犯），與戊○○為朋友關係，丙○○因知戊○○有向古物藝品店購買藝品收藏之習慣，乃委請戊○○代為購買具
    收藏價值之刀械，惟戊○○並無代為購買之意思。後戊○○於民國八十九年二月
    間某日，在高雄市三民區○○○路「九龍八鳳」藝品店，發現具殺傷力之武士刀
    二把（刀刃部分均有刀背、刀鋒之分別），認具供己收藏價值，竟明知武士刀為
    列管之刀械，非經中央主管機關許可不得持有，竟以新台幣（以下同）二千元之
    價格，購入該武士刀二把而持有之，並將之擺放在高雄市○○區○○路三二○號
    其所經營之「天美機車行」辦公室內。殆八十九年四月間某日，丙○○前往「天
    美機車行」，見前開二把武士刀外型精美，乃央求戊○○割愛，而戊○○、丙○○均明知非經中央主管機關許可，不得販賣或持有武士刀，戊○○竟應允之，而
    基於營利及朋友之誼，將前開二把武士刀以原價（即二千元）出售予丙○○，而
    丙○○購得後即持有之，並將之擺放在高雄市○○區○○路六四○巷十二弄十一
    之四號住處房間內。嗣經警於八十九年十月二十四日十六時許，持臺灣高雄地方
    法院檢察署檢察官核發之搜索票，前往丙○○前開住處搜索，而扣得武士刀二把
    ，並依丙○○之供述，再循線查獲戊○○。
二、案經高雄市政府警察局三民第二分局移送臺灣高雄地方法院檢察署檢察官偵查起
    訴。
    理  由
壹、有罪部分：
  一、訊據被告戊○○固坦承於八十九年二月間某日，在高雄市三民區○○○路「九
      龍八鳳」藝品店，以二千元購買扣案刀械二把，並將之擺放在高雄市○○區○○路三二○號「天美機車行」辦公室內供裝飾用，復於八十九年四月間某日，
      在「天美機車行」以相同之價格出售予被告丙○○，而丙○○亦坦承向戊○○
      購買扣案刀械，惟均矢口否認有違反槍砲彈藥刀械管制條例犯行，戊○○辯稱
      ：「買武士刀是用來作裝飾品，並未加以磨利，不知道有違法。是丙○○委託
      我買的」云云，丙○○則辯稱：「「我知道戊○○常去逛古董店，所以託他幫
我買。扣案的武士刀並沒有開鋒」云云。然查：
    (一)、扣案之刀械二把，先經高雄市政府警察局鑑驗，因無法確認是否為管制刀械
        ，該警察局乃轉送內政部警政署複驗，結果為：「送鑑刀械二把，符合刀械
        查禁公告圖例及說明之要件，認屬槍砲彈藥刀械管制條例管制之武士刀」，
        此有該警察局八十九年十二月二十一日八九高市警保字第七三五一二號函在
        卷可按，且經乙○勘驗扣案二把刀械，就刀刃部分，均有刀背、刀鋒之分別
        ，顯具殺傷力，此亦有勘驗筆錄、相片在卷可憑，至於鋒利（即戊○○所稱
        「磨利」、丙○○所稱「開鋒」）與否，自非屬是否為管制刀械判斷之標準
        。
    (二)、戊○○於八十九年十一月四警訊、九十年二月二十日偵訊時，均僅供述以二
        千元價格出售扣案武士刀二把予丙○○，並無係因丙○○委託乃代為購買之
        辯解，至九十年八月三日乙○調查第一次訊問時仍供述：「扣案武士刀是八
        十九年初買的，我一開始買來是當作裝飾用，買回來後放在我機車店裡面。
        八十九年四月，丙○○才向我買的，賣他二○○○元，沒有賺錢」等語，殆
        丙○○於同日供稱係委託購買時，始再改稱：「之前丙○○有交代我，如果
        有武士刀要幫他買回來。武士刀買回來後，我沒有主動向丙○○說，是後來
        他來我店裡，看到後便拿回去」等語，則戊○○於購買扣案武士刀之初，本
        意是否因受丙○○之託才購買，即非無疑，且參酌丙○○於八十九年十一月
        四日警訊時未曾供述委由戊○○購買扣案武士刀，及九十年十月十五日乙○
        審理中供稱：「我知道戊○○有在走古董店，所以託他買，但他一直沒有幫
        我買。後八十九年四月，我去他店裡看到有擺這些刀，我就拜託他把刀子賣
        給我」等語，顯見戊○○於購買扣案二把武士刀之初，即係為供自己擺放在
        「天美機車行」內觀賞用，其後始應丙○○之要求，並基於朋友之誼，以原
        價出售予丙○○，其二人前開辯解或為避重就輕、或為迴護之詞，均不足採
        信。
    (三)、按「不得因不知法律而免除刑事責任」，刑法第十六條前段定有明文；又按
        「販賣」毒品罪，雖不以販入之後復行賣出為構成要件，祇須以營利為目的
        將毒品販入或賣出，有一於此，其犯罪即經完成，但於此情形，必須其有「
        意圖營利」而販入或賣出毒品之事實，始足當之（最高法院二十五年非字第
      一二三號判例、八十九年度台上字第三四三四號判決參照）。則被告二人雖
        均辯稱不知販賣、持有扣案之武士刀為違法，然依首揭規定，仍無法免除其
        等刑事責任；又其二人於何時涉有未經許可「販賣」刀械罪嫌，或僅涉單純
        未經許可「持有」刀械罪嫌，均應依前開解釋定之。
    是綜上所述，本件事證已明，被告二人犯行均堪認定。
  二、核戊○○、丙○○所為，係分別犯槍砲彈藥刀械管制條例第十四條第一項未經
      許可販賣刀械罪、同條第三項未經許可持有刀械罪。戊○○持有武士刀之低度
      行為，應為販賣（即賣出）武士刀之高度行為所吸收，不另論罪。公訴人認戊○○於八十九年二月間購入扣案之武士刀二把作為擺飾用之行為，即涉未經許
      可販賣刀械罪嫌，又認丙○○於八十九年四月間向戊○○購買扣案之武士刀二
      把而持有之行為，亦涉未經許可販賣刀械罪嫌，均屬對「販賣」意義認識不清
      ，而誤引起訴法條，附此說明。爰審酌被告二人販賣或持有管制刀械，對社會
      造成潛在性之危險，惟未另持之供做其他犯罪之用，犯後態度尚稱良好等一切
      情狀，分別量處如主文所示之刑，並就戊○○所併科罰金部分，諭知易服勞役
  之折算標準。又戊○○、丙○○於犯罪行為後，刑法第四十一條已於九十年一
      月十日修正公布生效，依該條第一項之規定：「犯最重本刑為五年以下有期徒
      刑以下之刑之罪，而受六個月以下有期徒刑或拘役之宣告，因身體、教育、職
      業、家庭之關係或其他正當理由，執行顯有困難者，得以一元以上三元以下折
      算一日，易科罰金。但確因不執行所宣告之刑，難收矯正之效，或難以維持法
      秩序者，不在此限」。比較新舊法，新法規定較有利於戊○○、丙○○二人，
      依刑法第二條第一項前段，應適用刑法第四十一條第一項規定就其二人所受有
      期徒刑、拘役之宣告部分，並諭知易科罰金之折算標準。查被告戊○○前未曾
      受有期徒刑以上刑之宣告，此有卷附台灣高等法院被告全國前案紀錄表、台灣
      高雄地方法院檢察署刑案資料查註紀錄表可按，其因一時失慮，偶罹刑典，經
      此偵、審程序及刑之宣告後，應知所警惕而無再犯之虞，乙○認前開宣告之刑
      ，以暫不執行為適當，爰予以宣告緩刑三年，以啟自新。扣案武士刀二把為違
      禁物，應依刑法第三十八條第一項第一款規定，宣告沒收。另丙○○曾有傷害
      、搶奪、竊盜等前科，此有台灣高等法院被告全國前案紀錄表、台灣高雄地方
      法院檢察署刑案資料查註紀錄表在卷可查，自不宜宣告緩刑；又本件雖因丙○○之自白，始查獲戊○○，惟槍砲彈藥刀械管制條例第十八條第四項係規定必
      須於偵查或審判中自白，並供述全部槍械、彈藥之來源及去向，因而查獲或因
      而防止重大危害治安事件之發生者，始能減免其刑，其既謂「並」供述全部槍
      砲、彈藥、刀械之來源「及」「去向」，自係指已將槍械、彈藥移轉予他人持
      有之情形而言，不包括仍為自己持有之情形在內，此觀同條第一項後段係指已
      移轉他人持有之情形始有「去向」可明（最高法院九十年度台上字第三五六一
      號判決參照），本件武士刀既仍由丙○○持有中，自無前開法條適用，均附此
      說明。
貳、無罪部分：
  一、公訴意旨略以：被告丙○○於不詳時地，以二十五萬元向綽號「小亮」男子（
      即己○○）販入制式九二手槍及子彈二顆後，將該槍彈放置於黑色手提袋內交
      由被告甲○○保管，並騎乘不詳車號機車後載甲○○，與己○○等數名男子騎
      車外出閒逛。嗣於八十九年七月三十日三時許，丙○○騎乘機車後載甲○○至
      高雄市○○路三民家商附近某處，丙○○竟將子彈兩顆裝入手槍上膛後交與甲○○，甲○○竟未經許可，持有該把式手槍對空擊發兩槍後，再放回手提袋內
      交還丙○○，因認丙○○另涉有槍砲彈藥刀械管制條例第七條第一項之未經許
      可販入制式手槍罪嫌，甲○○涉有同條第四項未經許可持有制式手槍罪嫌。
  二、按犯罪事實應依證據認定之，無證據不得推定其犯罪事實，刑事訴訟法第一百
      五十四條定有明文。又刑事訴訟法上所謂認定犯罪事實之證據，係指足以認定
      被告確有犯罪行為之積極證據而言，該項證據自須適合於被告犯罪事實之認定
      ，始得採為斷罪資料；又犯罪事實之認定，應憑真實之證據，倘證據是否真實
      尚欠明顯，自難以擬制推測之方法，為其判斷之基礎；且得為訴訟上之證明者
      ，無論為直接或間接證據，須客觀上一般人均不致有所懷疑，而達於確信之程
      度者，始可據為有罪之認定；倘其證明尚未達於確信之程度，尚有合理之可疑
      存在時，即難據為不利於被告之認定（最高法院二十九年上字第三一○五號、
      五十三年台上字第六五六號、八十年台上字第五五三號判例要旨參照）。公訴
      人認被告丙○○、甲○○分別涉有前開罪嫌，係以甲○○於警、偵訊之供述，
      及目擊證人己○○之證述為其依據。然訊據丙○○、甲○○均堅詞否認有違反
      槍砲彈藥刀械管制條例犯行，丙○○辯稱：「當天我有載甲○○出去吃宵夜，
      己○○後來也有跟我們在一起。吃完宵夜後，己○○就自己回家，我把甲○○
      載回家後，也就回家了，並沒有開槍的事」等語，甲○○則辯稱：「我去警察
      局時，他們拿丙○○、己○○的筆錄給我看（應是庚○○的筆錄），告訴我說
      ，如果照筆錄這樣說，會判比較輕，否則槍會變成我的，而且已經有證人指認
      ，我再怎麼說都沒有用。但實際上我並沒有拿槍，丙○○的包包裡也沒有槍」
      等語。
  三、經查：
    (一)、按「販賣」罪，雖不以販入之後復行賣出為構成要件，祇須以營利為目的販
        入或賣出，有一於此，其犯罪即經完成，但於此情形，必須有「意圖營利」
        而販入或賣出之事實，始足當之，已如前述；本件公訴意旨所敘述之事實，
        僅為被告丙○○販入制式九二手槍並交由被告甲○○對空射擊，即認被告丙○○涉犯槍砲彈藥刀械管制條例第七條第一項之未經許可販入制式手槍罪嫌
        ，卻無一語敘及被告販入制式九二手槍時有何營利之意圖，亦未提出任何事
        證充為被告有營利意圖之佐證，或認被告於販入持有手槍後，續有何賣出之
        行為，此有卷附起訴書可憑。是公訴人對「販賣」之意義是否有所誤解而錯
        引法條，已非無疑。惟公訴人已認被告涉有前開販賣手槍罪嫌，乙○自仍應
        予審酌認定，合先敘明。
    (二)、公訴人以被告甲○○、目擊證人己○○於警、偵訊中供（證）述，及警察人
        員提供「手槍圖鑑」供其二人指認之結果，即認被告丙○○、甲○○係分別
        販入或持有之槍彈為制式九二手槍及子彈云云。然遍查全案卷證資料，並無
        本案所謂之「九二制式手槍、子彈」扣案之記錄，亦無何手槍擊發子彈後遺
        落射擊地點之彈殼扣案可供辨識、佐證，乙○審理中亦查無任何積極事證足
        以發現本件公訴人所指犯行之物證，則本件是否確有「制式九二手槍、子彈
        」之存在，已乏積極事證以資證明，而難認被告二人確曾販入或持有手槍、
        子彈甚明。再者，甲○○、己○○均非軍火專家，以其等於某一晚間臨時、
        短暫接觸某一槍彈，即要其等以警察人員提供之非可涵蓋全世界各種類槍枝
        之「手槍圖鑑」為指認依據，是否得明確指認，實非無疑；且亦無法排除此
        種按圖索驥之粗糙指認，所可能造成的錯誤，又目擊證人己○○於九十年八
        月三日乙○調查時證稱：「當時我沒有拿槍來看，也沒有看到子彈，當時很
        暗，我不知道是什麼槍」等語，於同年月三十一日乙○提示承辦本案員警丁○○所提供之「手槍圖鑑」供其指認時，亦證稱：「我看不出是哪一把槍」
        等語，而即使甲○○於九十年九月十四日乙○提示「手槍圖鑑」供其指認時
        ，亦僅能供稱：「好像是貝瑞塔九二手槍，外型看起來很像」等語，甚至於
        九十年十月十五日乙○審理時，改變其前在警、偵訊之供述前，仍僅供述：
        「槍的外觀是塑膠的，對空鳴槍時沒有看到火光，也沒有子彈及煙，但有聲
        音」等語，則公訴人在未查扣本案槍彈情況下，所據以提起公訴之甲○○、
        己○○供（證）述，非但有重大瑕疵可指，甚至可能出現「『塑膠製』、擊
        發時沒有火光及煙，只有聲響之制式九二手槍」，及是否具殺傷力不明之情
        事。
    (三)、公訴人認丙○○係以二十五萬元向「小亮」購買本案制式九二手槍，實則甲○○於八十九年九月十八日警訊中係供稱：「槍是丙○○和『小亮』以二十
        五萬元買的」等語，並指認己○○之口卡片即為「小亮」之人，然公訴人如
        因認甲○○之供述可採，乃將自始否認犯行之丙○○提起公訴，卻又何以對
        同樣否認犯行之己○○以證人視之？
    (四)、依本件提起公訴時之警、偵卷觀，似因甲○○於八十九年九月十八日之警訊
        供述為本案發動偵查之起由，然經證人丁○○於九十年八月十六日乙○調查
        時證稱：「是因庚○○於八十九年八月二十六日作筆錄時有提供，曾看過丙○○、甲○○騎機車相載時，持有制式手槍開槍示威，才於八十九年九月十
        八日找甲○○做筆錄」等語，並提出庚○○八十九年八月二十六日警訊筆錄
        為證，然依該筆錄觀，係庚○○主動檢舉丙○○等持有手槍，惟證人庚○○
        於九十年八月三十一日乙○調查時否認該筆錄內容為真實，後於九十年九月
        十四日乙○調查有員警丁○○在場時，又改稱檢舉之事非親見，只是聽他人
        講，再經乙○質以何以前後供述不符，又再改稱非主動檢舉，則本件是否真
        有如庚○○於警訊時檢舉之事實，誠屬可疑。
    (五)、甲○○、己○○分別於八十九年九月十八日、二十日，因庚○○（供稱看見
        甲○○持槍）、甲○○（供稱己○○和丙○○以二十五萬元合買一枝槍）之
        供述，而接受警察機關偵訊，此有各該警訊筆錄在卷可憑，則甲○○於九十
        年十月十五日乙○審理時，就之前始終為曾持有制式九二手槍之供述，改稱
        ：「我去警察局時，他們拿丙○○、己○○的筆錄給我看（應是庚○○的筆
        錄），告訴我說，如果照筆錄這樣說，會判比較輕，否則槍會變成我的，而
        且已經有證人指認，我再怎麼說都沒有用。但實際上我並沒有拿槍，丙○○
        的包包裡也沒有槍。因我認為丙○○會很無辜，所以我現在才說實話，至於
        己○○為何會那樣說，我不知道」等語，衡情，甲○○自有可能在誤認持有
        手槍罪責較購買手槍罪責為重，並欲藉此不實自白以邀寬典情況下，始有自
        承持有手槍之供述。
  四、是綜上所述，本件並未扣得公訴人所認丙○○、甲○○販入或持有之槍彈，甚
      至無法確認為何種槍彈，或是否具殺傷力，且甲○○已翻異前供，證人庚○○
      、己○○之證述又有重大瑕疵可指，揆諸首揭條文及判例意旨，自難認丙○○
      、甲○○有公訴人所指此部分犯行。此外，復查無其他積極證據足證丙○○、
      甲○○有何販入或持有制式槍彈犯行，既不能證明其二人犯罪，依法應為無罪
      之諭知。
據上論斷，應依刑事訴訟法第二百九十九條第一項前段、第三百零一條第一項，槍砲
彈藥刀械管制條例第十四條第一項、第三項，刑法第十一條前段、第二條第一項前段
、第四十一條第一項、第四十二條第二項、第三十八條第一項第一款，罰金罰鍰提高
標準條例第二條，現行法規所定貨幣單位折算新台幣條例第二條，判決如主文。
本案經檢察官彭斐虹到庭執行職務。
中      華      民      國    九十      年      十      月    二十九    日
                              臺灣高雄地方法院刑事第一庭
                                  審判長法官 林水城
                                        法官 郭貞秀
                                        法官 曾逸誠
右正本證明與原本無異。
如不服本判決，應於判決送達後十日內，向乙○提出上訴狀。
                                       書記官    許玉城
中    華    民    國      九十      年      十      月      三十      日
附錄本案論罪科刑法條全文：
槍砲彈藥刀械管制條例第十四條第一項：
未經許可，製造、販賣或運輸刀械者，處三年以下有期徒刑，併科新台幣一百萬元以
下罰金。
槍砲彈藥刀械管制條例第十四條第三項：未經許可，持有或意圖販賣而陳列刀械者，
處一年以下有期徒刑、拘役或新台幣五十萬元以下罰金。


司法院資訊處製作；財團法人民間司法改革基金會備份。
